臺灣桃園地方法院刑事判決　　　　　　　100年度訴字第272號
公　訴　人　臺灣桃園地方法院檢察署檢察官
被　　　告　蕭紹俠
選任辯護人　姚念林律師
上列被告因違反廢棄物清理法案件，經檢察官追加起訴（99年度
偵字第12650 號），被告於準備程序就被訴事實為有罪之陳述，
經告知簡式審判程序意旨，並聽取當事人及辯護人之意見後，本
院合議庭裁定改由受命法官獨任依簡式審判程序審理，並判決如
下：
    主  文
蕭紹俠共同犯廢棄物清理法第四十六條第四款前段之非法清理廢
棄物罪，處有期徒刑陸月，如易科罰金，以新臺幣壹仟元折算壹
日，減為有期徒刑參月，如易科罰金，以新臺幣壹仟元折算壹日
。
    事實及理由
一、本案犯罪事實、證據及理由，均引用檢察官追加起訴書之記
    載（如附件），並更正、補充：(一)本案公訴人追加起訴被告
    蕭紹俠違法清除、處理廢棄物之種類為爐碴，不及於起訴書
    附表所載之營建廢棄物、混凝土塊、瀝青廢料，業據公訴人
    審理中當庭陳明（見本院卷第74頁）。(二)追加起訴書犯罪事
    實欄一第10行「概括犯意」應更正為「單一包括犯意」。(三)
    被告蕭紹俠於審理中之自白（見本院卷第57頁背面、第74頁
    及背面、第91頁背面- 第92頁背面）。(四)被告蕭紹俠於審理
    中之自白，核與起訴書所載證據相符，足見被告任意性之自
    白與事實相符，本案事證明確，被告犯行洵堪認定，應依法
    論科。
二、按法律變更依其形式觀察，如非全文之新訂或廢止，而僅部
    分條文之條款次加以調整，不影響犯罪構成要件之內涵者，
    尚不屬於刑罰法律之變更，毋需就實質刑罰內容為比較。中
    華民國90年10月24日修正公布施行之廢棄物清理法第46條規
    定：「有下列情形之一者，處1 年以上5 年以下有期徒刑，
    得併科新臺幣300 萬元以下罰金：一、任意棄置有害事業廢
    棄物。二、事業負責人或相關人員未依本法規定之方式貯存
    、清除、處理或再利用廢棄物，致污染環境。三、未經主管
    機關許可，提供土地回填、堆置廢棄物。四、未依第41條第
    1 項規定領有廢棄物清除、處理許可文件，從事廢棄物貯存
    、清除、處理，或未依廢棄物清除、處理許可文件內容貯存
    、清除、處理廢棄物。五、執行機關之人員委託未取得許可
    文件之業者，清除、處理一般廢棄物者；或明知受託人非法
    清除、處理而仍委託。六、公民營廢棄物處理機構負責人或
    相關人員、或執行機關之人員未處理廢棄物，開具虛偽證明
    。（第1 項）無許可文件，以經營廢棄物清除、處理為常業
    者，處3 年以上10年以下有期徒刑，得併科新臺幣900 萬元
    以下罰金。（第2 項）」，而95年5 月30日修正公布，並自
    95年7 月1 日施行之廢棄物清理法第46條規定：「有下列情
    形之一者，處1 年以上5 年以下有期徒刑，得併科新臺幣30
    0 萬元以下罰金：一、任意棄置有害事業廢棄物。二、事業
    負責人或相關人員未依本法規定之方式貯存、清除、處理或
    再利用廢棄物，致污染環境。三、未經主管機關許可，提供
    土地回填、堆置廢棄物。四、未依第41條第1 項規定領有廢
    棄物清除、處理許可文件，從事廢棄物貯存、清除、處理，
    或未依廢棄物清除、處理許可文件內容貯存、清除、處理廢
    棄物。五、執行機關之人員委託未取得許可文件之業者，清
    除、處理一般廢棄物者；或明知受託人非法清除、處理而仍
    委託。六、公民營廢棄物處理機構負責人或相關人員、或執
    行機關之人員未處理廢棄物，開具虛偽證明。」，足見修正
    後之廢棄物清理法係將原第46條第2 項有關常業犯之規定刪
    除，除常業犯外，僅條文項次加以調整，並未影響該條犯罪
    構成要件之內涵，不屬於刑罰法律之變更，而無比較新舊法
    適用之問題。
三、核被告蕭紹俠所為，係犯廢棄物清理法第46條第4 款前段之
    非法清理廢棄物罪。按廢棄物清理法第46條第4 款前段所規
    定之「未依第41條第1 項規定領有廢棄物處理許可文件，從
    事廢棄物處理」，其行為本質上具有反覆性及延時性，其複
    次為（從事）廢棄物清理，乃其行為本質所當然，為包括之
    一罪，無連續犯可言（最高法院95年度臺上字第2630號、94
    年臺上字第6880號判決參照），被告蕭紹俠自91年1 月起至
    96年4 月止之違反廢棄物清理法犯行，包含複次從事廢棄物
    清理之行為，揆諸前揭說明，應論以一罪。追加起訴書認被
    告係基於概括犯意而構成連續犯，尚有未合。又行為後法律
    有變更者，應依刑法第2 條第1 項從新從輕原則予以比較適
    用，係指被告之行為完成或終止後，不論變更修正前之刑罰
    法律，或修正後至法院裁判時之法律，均構成犯罪而應科以
    刑罰者而言；倘實質上一罪之部分行為，已在新法公布施行
    並生效之後，即非屬於行為後法律有變更，自無刑法第2 條
    第1 項之適用，應逕行依裁判時之新法處罰（最高法院90年
    度臺上字第6237號判決參照），被告蕭紹俠犯罪終止日係在
    95年7 月1 日刑法修正之後，自無新舊法比較之問題，附此
    敘明。被告蕭紹俠與共同被告李太郎、吳春美、幸太企業股
    份有限公司（下稱幸太砂石廠）、林原平、林清華間，就上
    開犯行有犯意聯絡、行為分擔，應論以共同正犯。又被告蕭
    紹俠固為幸太砂石廠經理，惟其既受雇於人，之所以為本案
    犯行均係聽命於幸太砂石廠之實際負責人李太郎與吳春美，
    其受雇主之指揮監督，深怕拒絕將工作不保，迫於無奈，不
    得不服從上命而參與共犯結構，其惡性顯與首謀、主使者迥
    然不同（此亦由被告蕭紹俠不願擔任幸太砂石廠名義負責人
    之人頭，終致遭解僱一節可明，見本院卷第93頁背面），尚
    非無可憫恕之處，而被告所犯之罪為最輕本刑1 年以上有期
    徒刑之罪，綜上各情，本院認被告蕭紹俠可非難性實屬較低
    ，科以最低度刑仍嫌過重，辯護人以其合於規範行事之期待
    可能性薄弱等語為被告置辯，足敷憑採，爰依刑法第59條，
    減輕其刑。爰審酌被告蕭紹俠明知未領有廢棄物清理許可文
    件，因受雇於幸太砂石廠，從而參與非法掩埋事業廢棄物爐
    碴，破壞環境，念其犯後自始坦承犯行，誠摯接受偵審之犯
    後態度，及其素行、犯罪之動機、目的、手段、所生危害、
    所得利益、智識程度及生活狀況等一切情狀，量處如主文所
    示之刑，並諭知易科罰金之折算標準。又被告蕭紹俠犯罪終
    止日係在96年4 月間，遍查全卷並無事證足認其犯罪終止日
    係在96年4 月24日以後，本諸罪疑惟輕、有疑唯利被告之原
    則，應認其犯罪時間在96年4 月24日以前，符合中華民國九
    十六年罪犯減刑條例之減刑條件，爰依該條例第2 條第1 項
    第3 款規定，減其宣告刑2 分之1 如主文所示，並就其減得
    之刑諭知易科罰金之折算標準。
據上論斷，應依刑事訴訟法第273 條之1 第1 項、第299 條第1
項前段、第310 條之2 、第454 條，廢棄物清理法第46條第4 款
，刑法第11條前段、第28條、第59條、第41條第1 項前段，中華
民國九十六年罪犯減刑條例第2 條第1 項第3 款、第7 條、第9
條，判決如主文。
本案經檢察官林郁芬到庭執行職務。
中    華    民    國    100    年    8    月    19    日
                  刑事第七庭法  官  毛松廷
以上正本證明與原本無異。
如不服本判決應於收受判決後10日內向本院提出上訴書狀，並應
敘述具體理由。其未敘述上訴理由者，應於上訴期間屆滿後20日
內向本院補提理由書( 均須按他造當事人之人數附繕本) 「切勿
逕送上級法院」。
                            書記官  何伊羚
中    華    民    國   100    年    8     月    24    日
附錄所犯法條：
廢棄物清理法第46條
有下列情形之一者，處 1 年以上 5 年以下有期徒刑，得併科新
臺幣 3 百萬元以下罰金：
一、任意棄置有害事業廢棄物。
二、事業負責人或相關人員未依本法規定之方式貯存、清除、處
    理或再利用廢棄物，致污染環境。
三、未經主管機關許可，提供土地回填、堆置廢棄物。
四、未依第 41 條第 1 項規定領有廢棄物清除、處理許可文件
    ，從事廢棄物貯存、清除、處理，或未依廢棄物清除、處理
    許可文件內容貯存、清除、處理廢棄物。
五、執行機關之人員委託未取得許可文件之業者，清除、處理一
    般廢棄物者；或明知受託人非法清除、處理而仍委託。
六、公民營廢棄物處理機構負責人或相關人員、或執行機關之人
    員未處理廢棄物，開具虛偽證明。